【裁判字號】    92,台上,3698
【裁判日期】    920703
【裁判案由】    偽造文書
【裁判全文】
最高法院刑事判決                              九十二年度台上字第三六九八號
    上  訴  人  台灣高等法院台南分院檢察署檢察官
    被      告  甲○○
右上訴人因被告偽造文書案件，不服台灣高等法院台南分院中華民國九十二年三月三
十一日第二審更審判決（九十一年度重上更(二)字第六０三號，起訴案號：台灣台南地
方法院檢察署八十六年度營偵字第八八三號），提起上訴，本院判決如左：
    主  文
上訴駁回。
    理  由
一行使偽造私文書部分：
查第三審上訴書狀，應敘述上訴之理由，其未敘述者，得於提起上訴後十日內補提理
由書於原審法院，已逾上述期間，而於第三審法院未判決前仍未提出上訴理由書狀者
，第三審法院應以判決駁回之，刑事訴訟法第三百八十二條第一項、第三百九十五條
後段規定甚明。本件原判決以被告甲○○於民國八十五年四月五日未經昇龍建設有限
公司股東賴勇全、賴靜玉、賴志明之同意，即盜用上開三名股東交由該公司保管之印
章，以偽造變更該公司章程之同意書，將上開三名股東之股份變更為不知情之林木傭
、林吳丁英、林再來名義，因認被告犯有行使偽造私文書罪。檢察官不服原審判決，
於九十二年四月二十一日提起上訴。其上訴理由意旨僅就被告之行為，應否成立刑法
第二百十四條使公務員登載不實事項於公文書罪而為爭執，關於偽造私文書部分，並
未敘述理由（本件檢察官所提出之上訴書，其第二段雖記載：「本件告訴人賴勇全亦
不服原判決而具狀請求上訴︽詳如附件刑事聲請檢察官上訴狀︾，併請參酌」，但刑
事訴訟法規定各種文書之制作，應具備一定程式，其得引用其他文書者，必有特別之
規定始可，第三審上訴書，刑事訴訟法並無得引用其他書狀以為代替之規定，是其引
用告訴人之上訴理由狀以為代替，於法自有未合，附此敘明），迄今逾期已久，於本
院未判決前仍未提出，依上開規定，關於偽造私文書部分之上訴，自非合法，應予駁
回。
二使公務員登載不實事項於公文書部分：
按裁判上一罪案件之重罪得提起第三審上訴，其輕罪部分雖不得上訴，依審判不可分
原則，第三審法院亦應併予審判，但以重罪部分之上訴合法為前提，如該上訴為不合
法，第三審法院既應從程序上予以駁回，而無從為實體上判決，對於輕罪部分自無從
適用審判不可分原則，併為實體上審判。查刑事訴訟法第三百七十六條所列各罪之案
件，經第二審判決者，不得上訴於第三審法院，法有明文。本件被告被訴使公務員登
載不實事項於公文書部分（原判決不另為無罪之諭知），核屬刑事訴訟法第三百七十
六條第一款之案件。前揭重罪部分，即被告關於偽造私文書之上訴既不合法，應從程
序上駁回，已見前述，則對於輕罪之使公務員登載不實事項於公文書部分，自無從為
實體上審判，應併予駁回。
據上論結，應依刑事訴訟法第三百九十五條後段，判決如主文。
中      華      民      國    九十二    年      七      月      三      日
                              最高法院刑事第九庭
                                  審判長法官  陳  炳  煌
                                        法官  陳  正  庸
                                        法官  韓  金  秀
                                        法官  吳  信  銘
                                        法官  徐  文  亮
      右正本證明與原本無異
                                              書  記  官
中      華      民      國    九十二    年      七      月       七     日
                                                                        Ｔ


司法院資訊處製作；財團法人民間司法改革基金會備份。
